【裁判字號】    97,簡,40
【裁判日期】    970620
【裁判案由】    土地增值稅
【裁判全文】
臺北高等行政法院判決
                                     97年度簡字第00040號
原      告  甲○○
被      告  桃園縣政府地方稅務局
            （原名：桃園縣政府稅捐稽徵處）
代  表  人  黃興旺（局長）住同上
上列當事人間因土地增值稅事件，原告不服桃園縣政府中華民國
96年5 月1 日府法訴字第0960065240號訴願決定，提起行政訴訟
。本院判決如下：
    主  文
原告之訴駁回。
訴訟費用由原告負擔。
    事  實
一、事實概要：緣原告原所有坐落桃園縣楊梅鎮○○○段156-4
    、157-7 、157-10地號等3 筆土地（下稱系爭土地），於民
    國（下同）79年因被徵收，經被告依行為時土地稅法第39條
    第1 項前段規定，核定土地增值稅為新台幣（下同）224,72
    5 元。原告嗣於95年11月28日、同年12月28日及96年1 月間
    屢向桃園縣政府及被告陳情、異議，請求系爭土地之土地增
    值稅應依行為時土地稅法第39條第1 項但書規定減徵70% （
    應納土地增值稅額112,363 元），經被告以95年12月19日桃
    稅楊壹字第095000325 號函、96年1 月24日桃稅楊壹字第09
    60000526號函否准所請。原告不服，就96年1 月24日桃稅楊
    壹字第0960000526號函（下稱原處分）提起訴願，經桃園縣
    政府訴願決定駁回後，遂向本院提起本件行政訴訟。
二、兩造聲明：
  (一)原告聲明：原處分及訴願決定均撤銷。
  (二)被告聲明：駁回原告之訴。
三、兩造之爭點：
    系爭被徵收之土地是否在62年9 月6 日都市計畫法修正公布
    前，經編定為公共設施保留地？
  (一)原告主張之理由：
    1.查系爭土地早在59年間依都市計畫法為都市計畫範圍內之
      土地規定地價，於60年9 月9 日禁建從中細部計畫之作業
      。本公共設施用地之編定在都市計畫後、細部計畫完成解
      禁（即公告）之前，按細部計畫完成作業與完成作業後公
      告（解禁），兩者相隔相當一段時間，即公共設施之編定
      在前、解禁公告在後；依作業上之情況研究，公共設施用
      地之編定必然在62年9 月6 日都市計畫法修正公布以及解
      禁後實施建築管理之前。基以上開說明，本公共設施用地
      之編定在62年9 月6 日都市計畫法修正公布日之前，故本
      件土地增值稅應有行為時土地稅法第39條規定減徵70% 之
      適用。
  (二)被告主張之理由：
    1.按行為時土地稅法第39條規定：「被徵收之土地，其土地
      增值稅一律減徵40% 。但在中華民國62年9 月6 日都市計
      畫法修正公布前，經編定為公共設施保留地，並已規定地
      價，且在該次都市計畫法修正公布後未曾移轉者，其土地
      增值稅減徵70%。」
    2.至原告主張系爭土地於79年被徵收，惟被告核計土地增值
      稅時，卻未依行為時土地稅法第39條規定減徵70% ，僅減
      徵40% ，請求重新核計；況本件系爭土地於59年間已依都
      市計畫法列為都市計畫範圍之都市土地規定地價，且公共
      設施用地之編定在62年9 月6 日都市計畫法修正公布日前
      ，自有其適用云云。惟依桃園縣楊梅鎮公所96年1 月5 日
      桃楊鎮工字第0950034400號函所載：「主旨：有關楊梅鎮
      ○○○段156-1 、156-4 、157-7 、157-10地號等4 筆土
      地，於何時編列為公共設施保留地乙案，經查係屬楊梅都
      市○○道路用地，該計畫於62年9 月14日公告實施。」，
      故本件系爭土地縱已於62年9 月6 日前規定地價，惟至62
      年9 月14日始編列為公共設施保留地，核未符首揭行為時
      土地稅法第39條第1 項但書土地增值稅得減徵70% 之規定
      ，是系爭土地前依法課徵之土地增值稅洵屬有據，並無違
      反租稅法律主義之精神。被告以原處分否准原告所請，並
      無違誤。
    理  由
一、本件原分案編號為本院96年度訴字第2153號，依通常訴訟程
    序審理，惟查本件係關於稅捐課徵事件涉訟，其所爭執之課
    徵稅額為112,363 元，依行政訴訟法第229 第1 項第3 款、
    第2 項之規定暨司法院92年9 月17日院台廳行一字第23681
    號令（數額增至20萬元），應適用簡易程序，茲改為現在之
    分案編號，並改依簡易程序審理，爰不經言詞辯論逕行判決
    。
二、按行為時（83年1 月7 日修正前）土地稅法第39條第1 項規
    定：「被徵收之土地，其土地增值稅一律減徵40% 。但在中
    華民國62年9 月6 日都市計畫法修正公布前，經編定為公共
    設施保留地，並已規定地價，且在該次都市計畫法修正公布
    後未曾移轉者，其土地增值稅減徵70% 。」又按行為時（83
    年2 月2 日修正前）平均地權條例第42條第1 項規定：「被
    徵收之土地，其土地增值稅一律減徵40% 。但在中華民國62
    年9 月6 日都市計畫法修正公布前，經編定為公共設施保留
    地，並已規定地價，且在該次都市計畫法修正公布後未曾移
    轉者，其土地增值稅減徵70% 。」是本件之爭執，在於系爭
    被徵收之土地是否在62年9 月6 日都市計畫法修正公布前，
    經編定為公共設施保留地？
三、經查，系爭土地屬楊梅都市○○道路用地，該計畫於62年9
    月14日公告實施，此有桃園縣政府95年12月13日府城都字第
    0950373831號函及桃園縣楊梅鎮公所96年1 月5 日桃楊鎮工
    字第0950034400號函在卷可稽，是可見系爭土地縱已於62年
    9 月6 日前規定地價，惟至62年9 月14日始編列為公共設施
    保留地，尚與前揭行為時土地稅法第39條第1 項但書土地增
    值稅得減徵70% 之規定未符，被告據此課徵土地增值稅，洵
    屬有據。
四、綜上所述，原告之主張，尚非可採，原處分認事用法並無違
    誤，訴願決定遞予維持，亦無不合，原告訴請撤銷，為無理
    由，應予駁回。
據上論結，本件原告之訴為無理由，爰依行政訴訟法第98條第1
項前段，判決如主文。
中    華    民    國    97    年     6    月   20     日
                    臺北高等行政法院第五庭
                                    法  官  王碧芳
上為正本係照原本作成。
本件以訴訟事件所涉及之法律見解具有原則性者為限，始得於本
判決送達後20日內向本院提出上訴狀並表明上訴理由，如已於本
判決宣示後送達前提起上訴者，應於判決送達後20日內補具上訴
理由（均按他造人數附繕本），且經最高行政法院許可後方得上
訴。
中    華    民    國    97    年     6    月   20     日
                                    書記官  徐子嵐


司法院資訊處製作；財團法人民間司法改革基金會備份。
